【裁判字號】    97,家訴,73
【裁判日期】    970630
【裁判案由】    撤銷親屬會議
【裁判全文】
臺灣臺北地方法院民事判決  97年度家訴字第73號
原      告  辛○○
訴訟代理人  謝震武律師
            王嘉翎律師
被      告  戊○○
            丁○○
            庚○○
            乙○○
            甲○○
上列當事人間請求撤銷親屬會議事件，本院判決如下：
    主    文
原告之訴駁回。
訴訟費用由原告負擔。
    事實及理由
一、按原告之訴，依其所訴之事實，在法律上顯無理由者，法院
    得不經言詞辯論，逕以判決駁回之，民事訴訟法第249條第2
    項定有明文。
二、原告主張：訴外人陳黃阿柔於民國95年9月12日經鈞院宣告
    為禁治產人，於96年間被告5人在原告不知情下，向鈞院指
    定親屬會議成員（96年度家聲字第304號）後，召開親屬會
    議並決議由丙○○、己○○○為陳黃阿柔之監護人，並聲請
    法院依該親屬會議決議選定丙○○、己○○○為陳黃阿柔之
    監護人，然該親屬會議成員組成全為禁治產人之長女、次女
    之子女及配偶，並無禁治產人之三女即原告之子女或配偶，
    可見該親屬會議成員之組成，顯有失衡與不公，且原告亦無
    從得知上開親屬會議召開之時間與決議內容，爰請駁回原告
    之訴等語。
三、原告之主張，業據其提出親屬系統表、戶籍謄本、本院96年
    度監字第201號民事裁定等件為證，本院並依職權調閱本院
    95年度禁字第191號、96年度家聲字第304號、96年度監字第
    201號民事卷宗，核與原告所述相符，應堪信為真。
四、按民法第1129條所定有召集權之人，對於親屬會議之決議，
    有不服者，得於3個月內向法院聲訴，民法第1137條定有明
    文。依其法條文義，此所謂「三個月」之期間，應認屬除斥
    期間，限於從決議成立之翌日起算，非由其知悉決議之日起
    算（學者戴炎輝、戴東雄所著「中國親屬法」可資參考）；
    亦即，不問撤銷權人何時知悉該決議之成立。再者，自法律
    安定性予以考量，若不限於從決議成立之翌日起算3個月，
    則可能使相關人等之權利義務長期處於不確定狀態，而損及
    其權益。本件被告等人所為之親屬會議決議係於96年10月26
    日成立，此已如前述，而原告遲至97年4月21日始提起本訴
    ，此有本院收狀戳在卷可憑，顯已逾越3個月之除斥期間，
    足見原告之撤銷權已因除斥期間之經過而消滅。從而，原告
    提起本件訴訟，為無理由，應予駁回。
五、本件事證已臻明確，兩造其餘攻擊防禦方法與舉證，經本院
    審酌後，核與本件判決結果已不生影響，爰不一一論述，併
    此敘明。
六、訴訟費用負擔之依據：民事訴訟法第78條，判決如主文。
中    華    民    國    97    年    6    月    30     日
                  家事法庭法  官  李莉苓
右為正本係照原本作成
如對本判決上訴，須於判決送達後20日內向本院提出上訴狀
中    華    民    國    97    年    7     月    3     日
                          書記官  廖素芳


司法院資訊處製作；財團法人民間司法改革基金會備份。
